臺灣臺北地方法院刑事判決　　　　　　　92年度訴字第2169號
公　訴　人　臺灣臺北地方法院檢察署檢察官
被　　　告　辛○○
　　　　　　　　　　　樓之一
選任辯護人　謝曜焜律師
上列被告因偽造文書案件，經檢察官提起公訴（九十一年度偵續
字第一六二號），本院判決如下：
    主  文
辛○○被訴「偽造股東同意書提出辦理悅勝有限公司地址變更登
記」及「偽造股東同意書及修正公司章程提出辦理悅勝有限公司
董事變更登記」之行使偽造私文書及使公務員登載不實文書部分
無罪。
其餘被訴「謊報遺失申請補發悅勝有限公司執照及營利事業登記
證」之使公務員登載不實文書部分公訴不受理。
    理  由
甲、無罪部分
一、公訴意旨略以：被告辛○○為設在臺北市中山區○○○路一
    ○○號十一樓之八悅勝有限公司（下稱悅勝公司）之登記負
    責人（實際業務由總經理丙○○執行），明知悅勝公司之公
    司股東並未同意遷址經營，亦未依規定召開股東會變更章程
    ，竟與已滿十八歲之證人丙○○（另經起訴現由台灣高等法
    院審理中）、證人庚○○（未經起訴）合謀，基於偽造私文
    書及使公務員登載不實之概括犯意，共同為下列行為：
 (一)、明知悅勝公司並未於八十九年一月十二日召開股東會，竟
     偽刻悅勝公司股東壬○○○、戊○○、癸○○、王德友（
     已於九十一年三月三日歿）等人之印章，蓋在悅勝公司八
     十九年一月十二日股東同意書上，以偽造各該股東同意悅
     勝公司自原地址「臺北市松山區○○○路○段一號九樓」
     遷移至「臺北市中山區○○○路一○○號十一樓」繼續營
     業之同意書，繼而提出主管機關臺北市政府建設局申請變
     更登記以行使之，使得臺北市政府建設局承辦人員陷於錯
     誤，將此不實之事項登載於所掌有限公司變更登記事項卡
     之公文書，足生損害於壬○○○、戊○○、癸○○、王德
     友等人及臺北市政府建設局對於公司資料管理之正確性。
 (二)、明知悅勝公司並未於八十九年四月十二日召開股東會，竟
     偽刻悅勝公司股東壬○○○、戊○○、癸○○、王德友等
     人之印章，蓋在悅勝公司八十九年四月十二日股東同意書
     及悅勝公司同日第八次修定之公司章程上，以偽造各該股
     東同意「原股東辛○○出資新臺幣（下同）三百五十萬元
     整讓由丙○○承受」之同意書，及悅勝公司該次修定之公
     司章程，繼而提出主管機關臺北市政府建設局申請變更登
     記以行使之，使得臺北市政府建設局承辦人員陷於錯誤，
     將此不實之事項登載於職務上所掌管之有限公司變更登記
     事項卡之公文書，足生損害於壬○○○、戊○○、癸○○
     、王德友等人及臺北市政府建設局對於公司資料管理之正
     確性。
     因認被告涉犯刑法第二百十六條、第二百十條之行使偽造
     私文書罪嫌及同法第二百十四條之使公務員登載不實文書
     罪嫌云云。
二、按犯罪事實應依證據認定之，無證據不得認定其犯罪事實，
    刑事訴訟法第一百五十四條第二項定有明文；又所謂認定犯
    罪事實之證據，係指足以認定被告確有犯罪行為之積極證據
    而言，如未發現相當證據，或證據不足以證明，自不能以推
    測或擬制之方法，以為裁判基礎；再認定不利於被告之事實
    ，須依積極證據，茍積極證據不足為不利於被告事實之認定
    時，即應為有利於被告之認定，更不必有何有利之證據，最
    高法院四十年台上字第八十六號與三十年台上字第八一六號
    分別著有判例可資參照。又「無辜之推定」乃刑事司法程序
    上之基本原則，此種原則表現在刑事案件中，只是另一種形
    式表示負擔之法則。易言之，刑事案件之追訴，必須提出證
    據（舉證負擔），並需說服至無合理懷疑之地步（證明負擔
    ），始能謂被告有罪。又此處所謂「合理的懷疑」是指在一
    切證據經過全部的比較或考慮後，審理事實的法官本於道義
    良知，對於該項證據有可以說出理由來的懷疑，此時對於追
    訴之事實，便不能信以為真，便應對被告作出無罪之判決。
    最高法院八十八年台上字第九五四號判決亦認為「認定犯罪
    事實所憑之證據，雖不以直接證據為限，間接證據亦包括在
    內，然而無論直接證據或間接證據，其為訴訟上之證明，須
    於通常一般人均不致有所懷疑，而得確信為真實之程度者，
    始得據為有罪之認定，倘其證明尚未到達此一程度，而有合
    理之懷疑存在時，即難遽採為不利被告之認定」，即採此見
    解。
三、本件公訴人認為被告涉犯有前開罪嫌，係以被告之供詞、告
    訴人壬○○○之指述、證人廖玉雲、丙○○、己○○、戊○○、癸○○之證詞，與被告於八十八年二月二十六日由台北
    東門郵局寄發之○○二五七號存證信函、八十八年三月三日
    由台北中正堂郵局寄發之四五號存證信函、八十九年一月十
    二日悅勝有限公司股東同意書、八十九年四月十二日悅勝有
    限公司股東同意書、八十九年四月十二日悅勝有限公司之變
    更登記事項卡三紙、王德友同意書、壬○○○之信託事實確
    認書及授權書、悅勝公司登記卷第八十六頁、第八十七頁悅
    勝公司變更登記事項申請書、遺失聲明作廢啟事及遺失股東
    章聲請作廢啟事（皆影本）等為論據。訊據被告堅詞否認有
    上述偽造文書等犯行，辯稱「…我沒有偽刻印章，我有以遺
    失為名去申請公司執照及營利事業登記證…那些印章是丙○○給我的，我知道我有辦理地址變更，是否是我去辦理我忘
    記了…我知道丙○○有將我的股份變更給他，我要求他變更
    負責人，這不是我去辦理的…」（本院卷一，九十三年十一
    月十九日本院審理）、「…都是丙○○叫我做的，在我之前
    的認知公司（悅勝）是丙○○的…」（本院卷一，九十三年
    十一月二十三日本院審理）等語。經查：
(一)、悅勝有限公司於民國八十年十二月十九日設立登記，登記之
    公司地址在台北市松山區○○○路○段四三二號九樓，登記
    之股東有辛○○、戊○○、壬○○○、劉許荷弟、林梅宇，
    代表人董事係登記辛○○即被告；於八十二年五月二十日公
    司地址變更登記為台北市松山區○○○路○段一號九樓；八
    十三年三月八日股東林梅宇出資轉讓退出，變更登記為胡建
    如；於八十三年十一月二十五日股東胡建如、劉許荷弟出資
    轉讓退出，變更登記為癸○○、洪瑞琳；八十五年十一月二
    十六日股東洪瑞琳出資轉讓退出，變更登記為王德友；八十
    八年三月十八日及八十八年五月一日被告（辛○○）申請補
    發公司執照及申請印鑑變更登記，經甲○○於八十八年三月
    二十四日以悅勝公司文書課課長名義寄送存證信函至台北市
    政府建設局主張：「悅勝公司營利事業登記證及公司執照仍
    由股東持有未遺失」；壬○○○、戊○○、癸○○於八十八
    年五月十日由台北興大郵局寄送信函至台北市政府建設局及
    建設局局長主張：「悅勝公司營利事業登記證及公司執照由
    文書課課長甲○○被授權保管中」；於八十八年六月七日悅
    勝公司向台北市政府建設局申請停業至八十九年六月七日止
    ，於八十八年七月二十八日申請復業，於八十八年七月二十
    九日申請停業至八十八年十二月三十日止；八十九年一月十
    三日檢具日期八十九年一月十二日之悅勝公司全體股東辛○○、戊○○、壬○○○、癸○○、王德友同意「公司遷址至
    台北市中山區○○○路一○○號一一樓之八號」之全體股東
    同意書申請公司地址遷址，補發執照變更登記，復於八十九
    年三月六日申請停業至九十年二月二十八日；八十九年四月
    十五日檢具全體股東丙○○、戊○○、壬○○○、癸○○、
    王德友及退出股東辛○○同意「原股東辛○○出資新台幣三
    百五十萬元讓由丙○○承受，修改章程」之股東同意書、出
    資轉讓書、經全體股東蓋章之修改公司章程申請辦理股東辛○○出資轉讓予丙○○、修改章程、改推董事丙○○之變更
    登記；於八十九年五月十日悅勝公司（負責人丙○○）申請
    悅勝公司自八十九年五月一日起停業至九十年四月三十日止
    各節，有台北市政府建設局第一科檔存之原第三一二四○三
    號悅勝有限公司案卷影本一份在卷足稽。
(二)、而證人丁○○、己○○迭次於偵、審均指述悅勝公司係由上
    嫻公司出資設立，為上嫻公司之子公司，證人丁○○為悅勝
    公司及上嫻公司之實際負責人，被告係受證人丁○○、己○○委託任悅勝公司登記負責人，且稱：「…楊（辛○○）八
    十七年（應係八十八年之誤）一月二十七日離職，孫（丙○○）在八十七年（應係八十八年之誤）二月也離職了，楊知
    道孫已離開上嫻了，應該無權處理悅勝之事…」（九十年十
    月三日偵查，八十九年度偵字第四五九三號，丁○○）、「
    …丙○○是八十八年二月三日自行提出辭呈我批准，辛○○
    是八十八年一月十八日我開革的…（他們二人離開上嫻及悅
    勝是否有繼續處理上嫻及悅勝公司的事務？）離開之後他們
    沒有再回公司處理上嫻公司的事務，但繼續變賣悅勝公司資
    產，將公司資產轉成丙○○個人的資產…（辛○○是否有出
    資一毛錢？）沒有…（悅勝名義上的股東，有授權給你用他
    們的名義，作悅勝公司的股東，有哪些人？）有壬○○○、
    戊○○、王德友、癸○○（是授權給我太太己○○），辛○○在離職前是授權給我丁○○…」（九十三年十一月十九日
    本院審理，本院卷一，丁○○）、「…被告明知變更登記需
    全部股東同意，竟偽刻股東印章，偽稱股東同意為變更登記
    …」（九十二年三月三十一日偵查，九十一年度偵續字第一
    六二號，己○○）、「…（悅勝公司負責人登記為何？）登
    記名義為辛○○，但實際是上嫻公司的子公司…（悅勝公司
    股東原始印鑑於何處？）在上嫻公司保管中並無遺失…他變
    更悅勝公司的地址到林森北路、偽造股東同意書、變更丙○○為公司負責人，也偽造股東同意書…另虛報公司證照遺失
    ，使公務員登載不實…」（九十二年十月二十四日偵查，九
    十一年度偵續字第一六二號，己○○），並提出癸○○書立
    之確認書（八十九年度偵字第四五九三號卷第一○八頁）及
    王德友書立之同意書（八十九年度偵字第四五九三號卷第一
    一一頁）影本各一份為證，而證人戊○○於九十二年五月二
    十二日偵查時亦證稱：「…我之前在己○○家中幫傭，受其
    所託擔任公司股東，但是何家公司我並不知道，九十年四月
    九日他找到我要我簽名，是受己○○信託登記為股東，也同
    意隨時將出資額移轉給己○○，我事實上沒有出資，我同意
    己○○用我的名義，而高如何處理我也沒意見，我名下的股
    權也都是己○○所有…我同意為己○○擔任悅勝公司股東，
    至於他要如何做，我沒有意見，他有言在先會一切合法，所
    以我才同意，因他在我幫傭期間也善待我…」（九十一年度
    偵續字第一六二號）等詞。
(三)、然而，(1)被告雖坦認有於上述時、地前往台北市政府建設局
    辦理悅勝公司地址變更登記，及知悉悅勝公司之負責人變更
    登記為丙○○之情，惟始終表示其並非受證人丁○○、己○○委託擔任悅勝公司登記負責人，其係受丙○○委託擔任悅
    勝公司之登記負責人，辯稱：「…我是受丙○○的委託任悅
    勝負責人…」（八十九年十一月三日偵查，八十九年度偵字
    第四五九三號）、「…悅勝公司是丙○○的公司，因是他要
    我擔任悅勝公司的負責人，所以我認為悅勝公司是他的…」
    （九十二年五月二十二日偵查，九十一年度偵續字第一六二
    號）、「…是丙○○請我當負責人的，所以我沒有授權給孫
    先生（指丁○○）…在我自己個人認知是丙○○出資的…」
    （九十三年十一月十九日本院審理，本院卷一）、「…我是
    在（八十八年）元月份就被開除…悅勝公司不繳營業稅，而
    且發票開的滿滿的…我離開公司，但是公司不處理稅務問題
    ，我不得不這樣做…」（九十三年十二月二十日本院審理，
    本院卷二）等語。(2)證人丙○○亦指稱其係悅勝公司、上嫻
    公司及所有關係企業之實際出資經營者，上開公司之公司執
    照、營利事業登記證、印章始終在其持有保管中，並稱：「
    …（悅勝公司業務實際上何人負責？）我在負責，辛○○是
    我請他協助我處理公司業務…（己○○說證照、印章在上嫻
    公司董事長的抽屜內，有何意見？）公司（悅勝公司）的大
    小章、存摺、證照都在我保管中，我不知何時被他從袋中抽
    掉…」（八十九年十一月二十二日偵查，八十九年度偵字第
    四五九三號）、「…悅勝公司是我的公司…（何時離開悅勝
    公司？）我沒有離開…我沒有辭職，也沒有要離開，因為八
    十八年二月十日那天我非常狼狽被逼離開，然後就沒有辦法
    進去…悅勝公司是我的，我都是用人頭，所以沒有我的名字
    ，全部都是我出資的五百萬元…（你分別登記是何人的名義
    ？）辛○○、壬○○○、戊○○、癸○○，還有壹個是己○○找的人頭，當初己○○是我私人的秘書，有關人頭是請他
    幫忙去聯絡的，只有辛○○是我確定的…（八十九年一月間
    悅勝公司變更地址登記是否是你指示辛○○去辦理的？）不
    是，是我去辦理的，我親自用寄的，因為我要收到國稅局的
    稅單，我收不到，所以我就去辦理…（八十九年一月的時候
    悅勝公司的公司章及股東當是否是在你保管中？）是的，都
    在我這裡…（這些章的公司章及股東章，你經過何人同意蓋
    章的？）一開始就是人頭，我以為他們是同意蓋的…所有股
    東，因為都是願意當人頭的，當人頭的當然會授權…（八十
    九年四月份悅勝公司的出資轉讓，是否是你辦裡的？）是的
    …（事前有無通知辛○○要辦理出資轉讓？）我辦理的時候
    沒有告訴他，我不認為要告訴他…他的出資轉讓我就直接過
    掉，因為他是我信託的，他知道我負責人改掉…」（九十三
    年十一月二十二日本院審理，本院卷一）、「…我也是為了
    稅務的問題才如此做的，後來到稅捐稽徵機關去查他們竟然
    繼續開悅勝有限公司的發票有四百多萬元，而且是開給上嫻
    公司…我不需要變更執照來取得公司…我們是接到罰單以後
    才知道，所以我們才決定用這個方式辦理變更…」（九十三
    年十二月二十日本院審理，本院卷二）等詞，於九十三年十
    二月八日具狀提出「丙○○將悅勝公司股份信託予王德友」
    之信託契約及王德友書立之「受丙○○信託登記為悅勝公司
    股東」之聲明書（九十年六月四日、九十年七月二十六日）
    、上開二份文書經送鑑定係王德友筆跡之河南警苑痕跡司法
    鑑定所之筆跡檢驗鑑定書、與經大陸河南省公證處認證及經
    財團法人海峽交流基金會認證之「撤銷經河南省商城縣認證
    之（2100）商證民字第二三五號『王德友於九十年七月二十
    三日出具之股權轉讓予丁○○』之聲明書」之公證書，有信
    託契約、筆跡檢驗鑑定書、二○○二年十一月十五日（2000
    ）豫證民字第○九六七號公證書、二○○二年十二月十二日
    （二○○二）豫證民字第一○五○公證書、九十一年十二月
    二十五日財團法人海峽交流基金會證明（皆影本，第三十五
    頁至第四十八頁）可稽；復於九十四年二月二十一日本院審
    理時又當庭提出上嫻公司、悅勝公司、唐群公司、康聖有限
    公司、富門商行、上嫻商行、華運行、沈毅實業等公司執照
    等登記資料文件及各該公司印鑑章、公司的職章經本院當庭
    拍照存證，而證人即上嫻公司之會計庚○○、出納乙○○到
    庭亦均證稱：「…（悅勝有限公司的公司業務，是由何人在
    經營？）丙○○…（悅勝有限公司的財務是何人在掌管？）
    也是丙○○…有上嫻公司、唐群公司、康聖公司，還有其他
    的…（你剛才上面說的幾家公司，是否知道這幾家公司的證
    照，是何人保管？）我只知道需要這些東西的時候，都是找
    丙○○拿…（印章？）都是找丙○○拿…（有無曾經跟丙○○拿過上開幾家的公司的證照？）有一個悅勝有限公司辦貸
    款的時候有拿過…」（九十三年十二月二十日本院審理，庚○○，本院卷二）、「…（悅勝公司的老闆是何人？）掛的
    負責人是辛○○…（實際負責人是何人？）孫小姐，都是她
    叫我們處理有關悅勝公司事情的…（孫小姐是否有叫你處理
    過悅勝公司的事情？）就是轉帳的事情…（有關於悅勝公司
    的公司執照及印鑑章，如果需要使用要向何人拿？）我都會
    先跟孫小姐報告，孫小姐再跟我說跟何人拿…（有無跟孫先
    生報告？）不太記得…」（九十四年三月十一日本院審理，
    乙○○，本院卷三）等詞。(3)至於證人丁○○、己○○指陳
    係證人丙○○於八十八年二月初離開上嫻公司時取走，不僅
    為證人丙○○否認，且證人丙○○始終表示「…我沒有辭職
    ，也沒有要離開，因為八十八年二月十日那天我非常狼狽被
    逼走離開，然後就沒有辦法進去…我從日本回來發現辦公室
    被稽核，我的東西被檢查，丁○○及己○○都在那邊，原來
    在金華百貨的稽核保全人員，他們是在管理金華百貨的人員
    ，發生很嚴重的爭執，我到哪裡他們就跟到哪裡，我手提袋
    的東西他們都要檢查，說這個辦公室的所有權人是己○○，
    我就跟丁○○發生很大的爭執…」（九十三年十一月二十二
    日本院審理，卷一），而據證人丁○○於九十四年一月四日
    陳報(七)狀附件五十四之信函記載：「…連丙○○在辦公室保
    全都必須執行令，請丙○○離開…」（本院卷二第三三五頁
    、第三三六頁），及附件五十五上嫻公司八十八年二月四日
    例行會議紀錄記載：「…明日起有看到總經理上賣場必須叫
    安全組請其離開…丙○○所簽之通告與簽呈都不算了…」（
    本院卷二第三三八頁）等，與證人丙○○上開陳述情節相符
    ，稽此證人丙○○鮮能在有保全監控下猶得以堂而皇之走進
    證人丁○○辦公室取走所指由其保管之上開公司證照、印章
    而不被制止，何況證人丁○○、己○○於九十四年三月十一
    日本院審理時亦坦認：「…有沒有人告訴你丙○○從你的辦
    公室搬走東西？）沒有…」（丁○○）、「…（丁○○與丙○○的辦公室是否在同一間？）不同間…（丙○○是否有到
    丁○○辦公室搬東西？）不知道…（可否証明丙○○有到丁○○辦公室搬東西？）不知道…」（己○○），由此益徵證
    人丙○○主張悅勝公司及前揭庭呈之上嫻公司等諸家公司之
    公司執照等證照及印章原均由其保管中，而悅勝公司之證照
    及印章嗣於其不知情之情況下經人取走等為真實可採。(4)此
    外，證人壬○○○於九十二年七月十七日偵查時則係證稱：
    「…我表妹曾若蓀要我擔任悅勝公司的股東，我就答應，但
    從未過問，我也不知公司實際負責人是誰，丙○○是曾若蓀
    的女兒，丁○○是丙○○弟弟，也是曾若蓀的兒子…」（九
    十一年度偵續字第一六二號），又證人戊○○於九十二年五
    月二十二日偵查時亦否認有授權己○○以其名義登記擔任悅
    勝公司股東一事。綜上足見證人丁○○、己○○前揭所述悅
    勝公司係由上嫻公司出資設立，為上嫻公司之子公司，證人
    丁○○為悅勝公司及上嫻公司之實際負責人及公司執照等證
    照、印章均由丁○○保管等詞是否真實即有疑議。
(四)、又依據證人丁○○於九十三年十二月十六日陳報(三)狀附件三
    十一至附件三十四之存證信函及九十三年十二月三十一日陳
    報(六)狀附件四十一至附件四十七之存證信函可知：(1)被告於
    八十八年二月二十六日寄送存證信函至台北市○○○路○段
    三三號五樓「上嫻有限公司己○○」、「悅勝有限公司」，
    要求「本人辛○○於七十八年進入上嫻有限公司任職工作，
    因信任總經理，受掛悅勝有限公司負責人名銜。今本人已離
    開貴公司，爾後與貴公司無主雇關係。請貴公司即刻撤銷悅
    勝有限公司負責人之名銜及有關悅勝有限公司之所有相關稅
    務」，「上嫻有限公司己○○」於八十八年三月一日以存證
    信函回覆：「…查上嫻有限公司組織章程從未有總經理一職
    ，台端所稱總經理，依側面瞭解應為丙○○…有關台端函稱
    『因信任總經理，受掛悅勝有限公司負責人名銜』，概與本
    公司無涉。有關台端函稱『請貴公司即刻撤消悅勝有限公司
    負責人之名銜及有關悅勝有限公司之所有相關稅務。』台端
    如欲本公司代為處理，煩請台端以存證信函正式敘明委託本
    公司代為處理『撤消悅勝有限公司負責人之名銜及有關悅勝
    有限公司之所有相關稅務。』並准許本公司使用悅勝有限公
    司及辛○○女士之印鑑…」，復於八十八年三月三日被告再
    度寄送存證信函至台北市○○○路○段三三號五樓「上嫻有
    限公司己○○」、「悅勝有限公司」，要求「本人辛○○於
    七十八年進入上嫻有限公司任職工作，因信任總經理，受掛
    悅勝有限公司負責人名銜…今本人已離開公司，爾後與公司
    無主雇關係。請貴公司即刻撤消悅勝有限公司負責人之名銜
    及有關悅勝有限公司之所有相關稅務…」，「上嫻有限公司
    己○○」於八十八年三月五日以存證信函回覆：「…本函為
    本公司第二次函覆台端相同內容之存證信函，除非台端正式
    委託本公司處理相關事宜並准許本公司使用辛○○印章，否
    則本公司無法就台端所請，幫忙處理相關事宜。有關悅勝有
    限公司稅務及行政事宜均請台端自行辦理為宜…」，此有證
    人丁○○於九十三年十二月十六日陳報(三)狀附件三十一至附
    件三十四之存證信函（本院卷二第一九二頁至第二○二頁）
    可稽，由於證人丁○○、己○○一再陳述其二人為悅勝公司
    之出資經營者，係其二人委託被告擔任悅勝公司登記負責人
    ，則證人丁○○、己○○基於被告之概括授權，已可使用被
    告名義處理悅勝公司之任何事宜，卻於上開存證信函內要求
    「…除非台端正式委託本公司處理相關事宜並准許本公司使
    用辛○○印章，否則本公司無法就台端所請…」，依此存證
    信函內容顯與其二人所主張被告係受其委託擔任悅勝公司登
    記負責人互有予盾。(2)悅勝有限公司八十八年一至二月銷售
    額，應納或溢付營業稅額未申報，台北市稅捐稽徵處於八十
    八年三月二十九日寄送書函至台北市○○○路○段一號九樓
    ，要求悅勝公司派人攜帶統一發票，統一發票購票證及繳款
    書等相關資料補辦申報，寄件人甲○○於八十八年四月二十
    日自台北市○○○路○段三三號五樓以存證信函檢附上開書
    函寄送予被告，而財政部台北市國稅局松山稽徵所因帳冊輔
    導檢查案件於八十八年六月二十五日寄送通知至台北市○○○路○段一號九樓悅勝有限公司（負責人辛○○）要求派人
    於八十八年七月十二日下午三時許攜悅勝公司八十八年度帳
    簿證及有關文據、扣繳憑單、各類所得資料申報書、八十八
    年度營業稅申報書，營業稅繳款書、統一發票及統一發票購
    買證至松山稽徵所審查股檢查，寄件人悅勝有限公司股東戊○○於八十八年七月五日以存證信函檢附上開通知寄送被告
    ，松山稽徵所為查核悅勝公司八十八年度一、二月份營業人
    進銷憑證申報異常－銷貨短漏報營業額，於八十八年七月七
    日寄送函至台北市○○○路○段一號九樓悅勝有限公司，要
    求文到三日內攜相關資料前往檢查，寄件人悅勝有限公司股
    東戊○○於八十八年七月十六日以存證信函檢附上開函寄送
    被告，且被告於八十八年四月二十七日將悅勝公司之財政部
    台北市國稅局八十六年度營利事業所得稅額繳款書以存證信
    函寄送至台北市○○○路○段三三號五樓「上嫻有限公司己○○」，「上嫻有限公司己○○」旋於翌日－八十八年四月
    二十八日以存證信函將上開八十六年度營利事業所得稅額繳
    款書以存證信函寄還給被告，存證信函內容為：「…台端乃
    為悅勝有限公司負責人，既已收到國稅局八十六年度繳款書
    ，台端理應盡國民之義務，請於期限內自行繳納…」，而後
    財政部台北市國稅局對於悅勝公司（負責人辛○○）之八十
    六年度營利事業所得稅復查決定應補正稅額更正註銷單及八
    十八年八月二十七日之復查決定書寄送至台北市松山區○○○路○段一號九樓，寄件人悅勝公司股東戊○○則先後於八
    十八年九月六日、八十八年九月八日寄送給被告自行處理，
    此亦有證人丁○○於九十三年十二月三十一日陳報(六)狀附件
    四十一至附件四十七之存證信函與所附之稅捐機關通知單、
    營利事業所得稅額繳款書、復查決定應補正稅額更正註銷單
    及復查決定書（本院卷二第二九四頁至第三○九頁）在卷可
    稽，如前所述，被告於任職上嫻公司期間，因受信託而擔任
    悅勝公司登記負責人，其亦於八十八年一月二十八日因證人
    丁○○之革職而離開上嫻公司，證人丙○○則於八十八年二
    月十日離開後無法再進入台北市○○○路○段三三號五樓上
    嫻公司及台北市松山區○○○路○段一號九樓悅勝公司辦公
    室，證人丁○○、己○○卻於被告離職後猶將稅捐機關通知
    悅勝公司申報稅捐之通知單一再以存證信函寄送被告，要被
    告自行處理，尤甚者，更將悅勝公司八十六年度營利事業所
    得稅額繳款書交予被告處理，在在足徵證人丁○○、己○○
    二人認為悅勝公司之事務與其無關，才將前開稅務通知單等
    資料轉寄予被告，由被告自行與真正之公司經營者丙○○聯
    絡處理。
四、綜上可知，被告僅係任職上嫻公司期間，因受信託而擔任悅
    勝公司登記負責人，而其亦於八十八年一月二十八日因證人
    丁○○之革職而離開上嫻公司，姑不論悅勝公司之實際出資
    經營者為證人丁○○、己○○或證人丙○○，被告有權利要
    求不再擔任悅勝公司登記負責人，且自始毋需處理悅勝公司
    之稅務問題及負稅捐繳付義務，悅勝公司之實際經營者亦有
    義務於被告要求不再擔任登記負責人時，經被告之要求辦理
    變更登記，何況被告離職後即寄送存證信函至原工作地點－
    台北市○○○路○段三三號五樓「上嫻有限公司己○○」、
    「悅勝有限公司」，要求「撤銷悅勝有限公司負責人之名銜
    及有關悅勝有限公司之所有相關稅務」，證人己○○卻以存
    證信函回覆：「…除非台端正式委託本公司處理相關事宜並
    准許本公司使用辛○○印章，否則本公司無法就台端所請，
    幫忙處理相關事宜。有關悅勝有限公司稅務及行政事宜均請
    台端自行辦理為宜…」，之後更將稅捐機關寄送至台北市○○○路○段一號九樓之相關通知單及八十六年度營利事業所
    得稅額繳款書等寄交予被告自行處理，又如前所述，實際出
    資經營者證人丙○○於八十八年二月十日即被逼離開上嫻公
    司，此後即無法再回上嫻公司，原所保管之悅勝公司證件、
    印章亦在其不知情之情況下經人取走不見，是被告與證人丙○○二人為得收取有關悅勝公司之稅務機關通知等郵件與處
    理悅勝公司稅務問題，被告經證人丙○○之要求於八十九年
    一月十三日檢具有全體股東－被告、壬○○○、戊○○、癸○○、王德友用印之股東同意書向台北市建設局辦理悅勝公
    司遷址變更登記，再於八十九年四月十五日則由證人丙○○
    檢具全體股東－丙○○、戊○○、壬○○○、癸○○、王德
    友及退出股東－被告用印之股東同意書、修改公司章程辦理
    負責人變更登記，前揭行為均係屬授權範圍內行為，而且悅
    勝公司登記股東戊○○、壬○○○，癸○○，王德友皆僅係
    名義上登記股東，未曾出資參與，此亦據證人癸○○，壬○○○陳述在卷，並有王德友出具之聲明書影本在卷可稽，證
    人戊○○亦表示不知其被登記為悅勝公司股東一事，是前揭
    以其等名義出具之股東同意書、修改章程提出行使以申請辦
    理「遷址經營」、「負責人變更」登記，均不足生損害於其
    等，從而被告所為核與刑法第二百十六條、第二百十條之行
    使偽造私文書罪及同法第二百十四條之使公務員登載不實文
    書罪之犯罪構成要件尚屬有間，而公訴人所舉之證據尚不足
    以證明被告確有前述行使偽造私文書、使公務員登載不實文
    書等犯行。此外又查無其他積極證據足資證明被告有何公訴
    人所指上開犯行，被告此部分之犯罪即屬不能證明，揆諸前
    開法條判例之說明，依法自應諭知無罪。
乙、不受理部分
一、公訴意旨略以：被告辛○○為設在臺北市中山區○○○路一
    一○○十一樓之八悅勝有限公司之登記負責人（實際業務由
    總經理丙○○執行），明知悅勝公司之公司執照及營利事業
    登記證均未遺失，於八十八年三月間，與證人丙○○共同基
    於使公務員登載不實之偽造文書犯意聯絡，依證人丙○○之
    指示，於八十八年三月間，佯以遺失公司執照及營利事業登
    記證為由，向臺北市政府建設局申請補發悅勝公司之公司執
    照及營利事業登記證，使得臺北市政府建設局承辦人員陷於
    錯誤，將前開遺失公司執照及營利事業登記證之不實事項登
    載於所掌之公文書，並據以補發悅勝公司之公司執照及營利
    事業登記證，足生損害於臺北市政府建設局對於公司資料管
    理之正確性。
二、按檢察官為不起訴之處分後，僅告訴人始有聲請再議之權，
    刑事訴訟法第二百五十六條第一項定有明文。而所謂「告訴
    人」者，係指因犯罪而直接受損害之人而言，故非犯罪之直
    接被害人所提起之「告訴」僅具「告發」性質，其對檢察官
    所為之不起訴處分即無聲請再議權限，且依刑事訴訟法第二
    百六十條規定不起訴處分已確定，不得對於同一案件再行起
    訴。倘其仍聲請再議，而台灣高等法院檢察署檢察長誤以其
    再議為合法，而發回續行偵查，甚或提起公訴者，均不阻斷
    原不起訴處分之確定力，如對上開同一案件再行起訴，該起
    訴之程序為違背規定，而應諭知不受理。
三、經查，本件被告被訴謊報悅勝公司證照遺失申請補發涉嫌刑
    法第二百十四條之使公務員登載不實文書罪，該罪之直接被
    害人係主管機關及悅勝公司，至於悅勝公司之股東並非直接
    被害人，而壬○○○係悅勝公司之股東，已如前述，其就被
    告涉犯之上開謊報悅勝公司證照遺失申請補發涉嫌刑法第二
    百十四條之使公務員登載不實文書罪部分，並非該犯罪之直
    接被害人，自無告訴權，故其所提「告訴」僅具「告發」性
    質；而被告此部分罪嫌已經台灣台北地方法院檢察署檢察官
    於九十年十二月二十六日以八十九年度偵字第四五九三號為
    不起訴處分，因壬○○○對於該不起訴處分並無聲請再議權
    ，其再議之聲請不合法，且所涉嫌之刑法第二百十四條之罪
    法定刑為「三年以下有期徒刑，拘役或五百元以下罰金」，
    非刑事訴訟法第二百五十六條第三項規定之「檢察官應依職
    權逕送直接上級法院檢察署檢察長或檢察總長」之案件，此
    部分經不起訴處分即已確定；雖台灣台北地方法院檢察署檢
    察官將此不起訴處分已確定之案件送台灣高等法院檢察署再
    議，而台灣高等法院檢察署未予駁回而發回續行偵查，原不
    起訴處分確定之效力並不因此而遭阻斷，因此檢察官就此已
    經不起訴處分確定之被告涉嫌使公務員登載不實文書部分再
    行起訴，且亦無刑事訴訟法第二百六十條第一款、第二款規
    定之「發現新事實或新證據」、「有第四百二十條第一項第
    一款、第二款、第四款或第五款所定得為再審之情形」之情
    形，其起訴程序即屬違背規定，揆諸前揭說明，此部分即應
    諭知不受理。
據上論斷，應依刑事訴訟法第三百零一條第一項、第三百零三條
第一款，判決如主文。
本案經檢察官陳玉萍到庭執行職務
中　　華　　民　　國　　94　　年　　4 　　月　　15　　日
                              臺灣臺北地方法院刑事第一庭
                                  審判長法  官  陳興邦
                                        法  官  劉亭柏
                                        法  官  林婷立
上正本證明與原本無異
如不服本判決應於送達後十日內向本院提出上訴狀
                                        書記官  王曉雁
中　　華　　民　　國　　94　　年　　4 　　月　　20　　日
